---
title: "Keuangan dan Manajemen Keuangan"
subtitle: "Minggu 1"
author: "Tedy Herlambang"
date: "Maret 2022"
output:
  xaringan::moon_reader:
    css: ["default", "assets/sydney-fonts.css", "assets/sydney.css"]
    self_contained: false # if true, fonts will be stored locally
    seal: true # show a title slide with YAML information
    includes:
      in_header: "assets/mathjax-equation-numbers.html"
    nature:
      beforeInit: ["assets/remark-zoom.js", "https://platform.twitter.com/widgets.js"]
      highlightStyle: github
      highlightLines: true
      countIncrementalSlides: false
      ratio: '16:9' # alternatives '16:9' or '4:3' or others e.g. 13:9
      navigation:
        scroll: false # disable slide transitions by scrolling
---

```{r, load_refs, echo=FALSE, cache=FALSE, message=FALSE}
library(RefManageR)
BibOptions(check.entries = FALSE, 
           bib.style = "authoryear", 
           cite.style = 'authoryear', 
           style = "markdown",
           hyperlink = FALSE, 
           dashed = FALSE)
myBib <- ReadBib("assets/example.bib", check = FALSE)
top_icon = function(x) {
  icons::icon_style(
    icons::fontawesome(x),
    position = "fixed", top = 10, right = 10
  )
}
```

```{r share-again, echo=FALSE}
xaringanExtra::use_share_again()
```

```{r style-share-again, echo=FALSE}
xaringanExtra::style_share_again(
  share_buttons = c("twitter", "linkedin", "pocket")
)
```

```{r xaringanExtra, echo=FALSE}
xaringanExtra::use_xaringan_extra(c("tile_view", "animate_css", "tachyons", "scribble"))
```

## Luaran PEMBELAJARAN

Setelah mempelajari bab ini, Mahasiswa diharapkan dapat:

1. Menjelaskan definisi keuangan dan menjelaskan tiga area utama di dalam keuangan.
2. Menjelaskan pentingnya mempelajari keuangan bagi seorang manajer agribisnis.
3. Menjelaskan dan mendiskusikan prinsip-prinsip keuangan.
4. Mengidentifikasi komponen sistem keuangan dan menjelaskan peran masing-masing.
5. Menjelaskan karakteristik pasar keuangan dan jenis pasar keuangan.

---

## Apakah Keuangan itu?


* **Keuangan** adalah penerapan prinsip-prinsip ekonomi dalam pembuatan keputusan yang melibatkan 'pengalokasian' uang dalam kondisi ketidakpastian. 

* **Keuangan** adalah kajian tentang bagaimana individu-individu, lembaga, pemerintah dan bisnis memperoleh, membelanjakan dan mengelola uang dan aset-aset keuangan lainnya. 

* **Keuangan** menyediakan kerangka kerja untuk membuat keputusan tentang bagaimana mendapatkan dana dan apa yang harus dilakukan dengan dana tersebut setelah diperoleh. 

* **Keuangan** adalah kajian tentang konsep-konsep, penerapan dan sistem yang mempengaruhi nilai (atau kekayaan) seorang individu, perusahaan dan negara dalam jangka pendek dan jangka panjang. Kajian bisa dilakukan secara kualitatif dan kuantitatif.
---

## Jadi Keuangan itu apa?

* Penggunaan konsep, alat, metode untuk membuat keputusan-keputusan keuangan.
* Keputusan-keputusan keuangan tersebut dilakukan bisa dalam lingkup individu, bisnis, ataupun pemerintah.
* Jangka pendek dan jangka panjang
* Kuantitatif dan kualitatif
---

## Manajemen Keuangan

* *Manajemen* keuangan menyangkut kegiatan perencanaan, analisis, dan
pengendalian kegiatan keuangan
* Manajemen keuangan dapat dikelompokkan menjadi dua kegiatan utama:

  - Mencari dana --> dari pasar keuangan
  - Menggunakan dana --> untuk investasi dan operasi perusahaan.
---

## Perolehan Dana

* Perusahaan menerbitkan aktiva finansial (yaitu selembar kertas yang mempunyai nilai pasar karena mempunyai hak untuk memperoleh penghasilan, seperti saham dan obligasi)

* Laba yang diperoleh perlu diputuskan untuk dikembalikan ke pemilik dana (pasar keuangan),atau diinvestasikan kembali ke perusahaan. 
---

## Jenis-Jenis Pasar keuangan:

  * Pasar uang atau money market (untuk dana jangka pendek, kurang dari 1 tahun)
  * Pasar modal atau capital market (dana jangka panjang).
  * Sektor formal: perbankan, asuransi, bursa efek, sewa guna.
  * Sektor informal: arisan, rentenir, ijon, kumpulan simpan pinjam.
---

## .green[Diskusi]: 

* Perusahaan-perusahaan besar biasanya sering berhubungan dengan lembaga keuangan di sektor formal --> benarkah?
* Sebaliknya perusahaan kecil dan juga sektor informal, banyak berhubungan dengan lembaga di sektor informal --> Benarkah? Mengapa demikian?

---

## Penggunaan Dana

1. Dana yang diperoleh dapat diinvestasikan pada berbagai aktiva (aset) perusahaan: seperti tanah, mesin, persediaan, merek dagang, patent --> mengharapkan untuk memperoleh hasil yang lebih besar dari pengorbanannya. 
2. Untuk mendanai kegiatan perusahaan.
---

## Tujuan Keuangan

* Perusahaan *eksis* untuk menghasilkan barang dan memberikan layanan --> menciptakan nilai (*value*) --> memaksimumkan nilai operasinya (tujuan umum).
* Tujuan lain: mendapatkan pangsa pasar, memberikan layanan prima pada pelanggan, menjadi pemimpin pasar, membangun brand, memperkenalkan produk baru, mensejahterakan karyawan dan mendukung kemajuan masyarakat sekitar...apa lagi?
* Tujuan-tujuan itu dapat dicapai salah satunya dengan cara memaksimalkan profit, mengelola likuiditas dan solvabilitas, dan mengelola risiko finansial dan operasi secara tepat. 
---

## Maksimisasi Profit

* Maksimisasi profit dengan tetap mematuhi batasan-batasan sosial, legal dan regulasi yang ada.
* Dengan sistem persaingan bebas (*a laissez faire system*), perusahaan bebas memproduksi barang/jasa dan konsumen memilih barang/jasa yang disukai.

---

## Bagaimana perusahaan meningkatkan kekayaannya dan semakin dominan di pasar?

* Meningkatkan profitnya= pendapatan - pengeluaran
* Perusahaan yang pendapatannya lebih besar lebih "bernilai" dibanding yang pendapatannya lebih kecil, *ceteris paribus*.
* Jika ini bisa dipertahankan dalam jangka panjang --> perusahaan itu akan semakin kuat dan dominan.

.red[Diskusi]:

* Siapa pemimpin pasar untuk *hape* di Indonesia? Mengapa bisa demikian (lihat dari sisi rumus profit di atas)
* Bagaimana dengan produk Agribisnis siapa pemain utama di Indonesia (Coba lihat produk makanan/minuman segar atau olahan atau dilihat dari hulu berhubungan dengan sarana produksi pupuk,benih, obat-obatan sampai ke hilir/ritel).
---

## .content-box-blue[Perusahan PIMAGRI]

* Perusahan bergerak di bidang Agribisnis.
* Untuk memproduksi barang: dibutuhkan karyawan, bahan mentah, pabrik dan mesin-mesin (yang nilainya menyusut seiring waktu).
* Mesin-mesin dibeli dari pinjaman bank
* Aset perusahaan lain ditabung di bank
* Pendapatan perusahaan dari menjual barang yang diproduksi digunakan untuk membeli bahan mentah, membayar pinjam pokok dan bunganya dan membayar gaji karyawan, sewa kantor dan membayar pajak.
* Sisa pendapatan diinvestasikan lagi
---

## Dari contoh di atas bagaimana perusahaan memaksimumkan profitnya?

* Membeli bahan mentah dari pemasok langganan atau langsung dari petani atau impor?
* Membeli sendiri-sendiri mesin-mesin atau *leasing* saja?
* Mendepresiasi mesin-mesin dengan accelerated basis atau straight-line basis?
* Memimjam dana dari bank pemerintah atau bank swasta?
* Menyimpan aset perusahaan dalam bentuk tabungan atau sekuritas jangka panjang?
* Dan lain-lain.
---

## Kita tidak bisa langsung menjawab, tergantung:

* Lingkungan operasi perusahaan
* Struktur persaingan pasar
* Struktur keuangan
--> Anda perlu memahami konsep dan alat keuangan untuk menganalisisnya!!!

---
## Maksimisasi Profit bisa dicapai dengan mengelola .content-box-blue[likuiditas dan solvency]**

* Likuiditas: Kecukupan kas
* Solvency: Kecukupan kapital

---
## .content-box-blue[Pengelolaan Risiko]

* Ketidakpastian atau variabilitas yang meliputi kejadian di masa yang akan datang.
* Jika mengambil risiko yang terlalu besar: menderita kerugian, tekanan keuangan, gagal
* Jika mengambil risiko yang terlalu kecil: ketinggalan peluang

---
## Sumber-sumber risiko

* Risiko operasi
* Risiko legal
* Risiko lingkungan
* Risiko keuangan

---
class: sydney-blue
background-image: url(assets/alternateleaf.svg)
background-size: 260px
background-position: 5% 95%

# Thanks!

.pull-right[.pull-down[

<a href="https://github.com/bangtedy">
.white[`r icons::fontawesome("github")` @bangtedy]
</a>

<a href="https://bangtedy.github.io/analisisregresi">
.white[`r icons::fontawesome("book")` read my book]
</a>

<a href="mailto:bangtedy@upm.ac.id">
.white[`r icons::fontawesome("envelope")` bangtedy@upm.ac.id]
</a>


<br><br><br>

]]
